臺灣彰化地方法院刑事判決              100年度訴字第385號
公  訴  人  臺灣彰化地方法院檢察署檢察官
被      告  蕭景元
上列被告因違反毒品危害防制條例案件，經檢察官提起公訴（
100年度毒偵字第349號），本院改依簡式審判程序判決如下：
    主  文
蕭景元施用第一級毒品，累犯，處有期徒刑拾月。
    犯罪事實及理由
一、犯罪事實
（一）蕭景元前於民國90年間，因施用毒品案件，經執行觀察、
      勒戒後，因無繼續施用毒品之傾向，於90年4 月19日執行
      完畢釋放；復於上開觀察、勒戒執行完畢釋放後5年 內，
      於91年間，再因施用毒品案件，經執行觀察、勒戒後，因
      無繼續施用毒品之傾向，於91年12月31日執行完畢釋放。
（二）蕭景元於93年間，因連續施用第一、二級毒品案件，經臺
      灣高等法院臺中分院以93年度上訴字第1530號分別判處有
      期徒刑1 年1 月、8 月，定應執行有期徒刑1 年6 月確定
      ，於95年1 月17日執行完畢（本案因而構成累犯）。又因
      施用毒品案件，經國防部中部地方軍事法院以96年度訴字
      第38號判處有期徒刑1 年2 月確定，入監執行後，嗣經國
      防部中部地方軍事法院以96年度聲減字第67號裁定減刑為
      有期徒刑7 月確定，於96年12月16日執行完畢出監（本案
      因而構成累犯）。又於97年間，因施用毒品案件，經臺灣
      高等法院臺中分院以97年度上訴字第1197號判處有期徒刑
      9 月確定及以97年度上訴字第1373號判處有期徒刑10月確
      定；同樣因施用毒品案件，經本院以97年度訴字第1287號
      判處有期徒刑8 月確定；上開3 案經臺灣高等法院臺中分
      院以97年度聲字第1713號裁定應執行刑為有期徒刑2 年確
      定。又於98年間，因施用毒品案件，經本院以98年度訴字
      第55號判處有期徒刑10月確定；與上開3 案所定應執行刑
      有期徒刑2 年接續執行，於99年10月12日因縮短刑期假釋
      、所餘刑期付保護管束而出監，嗣經撤銷假釋，於100 年
      7 月5 日入監執行殘刑8 月26日（指揮書執畢日期為101
      年3月30日）。
（三）詎蕭景元仍不知悔改，在前揭保護管束期間中，復基於施
      用第一級毒品海洛因之犯意，於99年12月22日或23日之某
      時許，在彰化縣社頭鄉○○村○○○路168 號住處內，將
      海洛因置於注射針筒內摻水稀釋後，以注射身體之方式，
      施用第一級毒品海洛因1 次（該注射針筒已經蕭景元丟棄
      ）。嗣於99年12月24日晚間7 時30分許，在上址住處前，
      為警持臺灣彰化地方法院檢察署檢察官核發之強制到場（
      強制採驗尿液）許可書強制其到場採尿送驗，檢驗結果確
      呈安非他命及甲基安非他命之陽性反應，始悉上情。
（四）案經彰化縣警察田中分局報告臺灣彰化地方法院檢察署檢
      察官偵查起訴。
二、理由
（一）被告蕭景元於本院準備程序中，就上揭犯罪事實均為有罪
      之陳述，且所犯係死刑、無期徒刑、最輕本刑為3 年以上
      有期徒刑以外之罪，經本院合議庭依刑事訴訟法第273 條
      之1 第1 項之規定，裁定由受命法官1 人獨任進行簡式審
      判程序。
（二）上揭犯罪事實，業據被告蕭景元於本院審理時坦承不諱，
      並有列管毒品人口尿液檢體採送驗紀錄表、臺灣彰化地方
      法院檢察署檢察官強制到場（強制採驗尿液）許可書及詮
      昕科技股份有限公司出具之濫用藥物尿液檢驗報告各1 紙
      在卷可佐，足認被告之自白與事實相符，足以採信，被告
      確有施用第一級毒品海洛因之犯行至為明確。
（三）按修正毒品危害防制條例就施用毒品者，僅於「初犯」及
      「5 年後再犯」二種情形，有其追訴條件之限制，即須於
      初犯經觀察、勒戒或強制戒治釋放後，5 年內均無施用毒
      品之行為，始能認其前所實施之觀察、勒戒或強制戒治已
      足遮斷毒癮，而得於5 年後再犯時，再予適用初犯之規定
      ，重行觀察、勒戒等程序；倘5 年內已經再犯，被依法追
      訴處罰，縱其第3 次（或第3 次以上）施用毒品之時間在
      初犯釋放5 年以後，即與「5 年後再犯」之情形有別，且
      因已於「5 年內再犯」，顯見其再犯率甚高，原實施觀察
      、勒戒或強制戒治，已無法收其實效，而無5 年戒斷期之
      存在，自無再經觀察、勒戒及強制戒治之必要，應由檢察
      官逕行起訴（最高法院95 年 度台非字第59號判決、95年
      度台非字第65號判決及95年度第7 次刑事庭會議決定足供
      參照）。本件被告曾於90年間因施用毒品案，於90年4 月
      19日經觀察、勒戒執行完畢釋放，復於91年間，再因施用
      毒品案件，經送觀察、勒戒，有臺灣高等法院被告前案紀
      錄表可查，揆諸前開最高法院判決及決議，因被告於90年
      後之5 年內，業有施用毒品之行為，則本次被告施用毒品
      之犯行，即與5 年後再犯之情形有別，自應逕行起訴。
（四）核被告蕭景元所為，係犯毒品危害防制條例第10條第1 項
      之施用第一級毒品罪。被告持有第一級毒品之低度行為，
      為施用之高度行為所吸收，不另論罪。又被告曾有前開犯
      罪事實部分所述之論罪科刑執行情形，今被告於有期徒刑
      執行完畢後，5 年以內故意再犯本件有期徒刑以上之罪，
      為累犯，應依刑法第47條第1 項之規定加重其刑。
（五）量刑理由：爰審酌被告經觀察、勒戒與刑之執行後，猶未
      能深切體認毒品危害己身之鉅，及早謀求脫離毒害之道，
      反而於出監後再犯，未見收斂、警惕，無視於毒品對於自
      身健康之戕害及國家對於杜絕毒品犯罪之禁令，自有使其
      接受相當時期監禁以敦化性情之必要，再審酌被告經合法
      傳喚無正當理由卻不到庭，係經本院發布通緝後始緝獲到
      案，除浪費司法有限資源，亦顯被告尚不知悔悟，惡性非
      輕，惟嗣後被告到庭已坦承犯行，且施用毒品為自戕行為
      ，有相當程度之成癮性及心理依賴性，犯罪心態與一般刑
      事犯罪之本質並不相同，容應以「病人」之角度考量，及
      其犯罪之動機、方法、手段、所生危害，暨犯後到庭態度
      尚稱良好等一切情狀，量處如主文所示之刑。
三、應適用之法條：
（一）刑事訴訟法第273 條之1 第1 項，第299 條第1 項前段、
      第310 條之2 、第454 條第1項。
（二）毒品危害防制條例第10條第1項。
（三）刑法第11條前段、第47條第1 項。
四、如不服本件判決，得自收受送達之日起10日內，向本院提起
    上訴。
本案經檢察官陳隆翔到庭執行職務。
中    華    民    國   100    年    8     月    19    日
                  刑事第五庭    法  官  周淡怡
以上正本證明與原本無異。
如不服本判決應於收受判決後10日內向本院提出上訴書狀，並應
敘述具體理由；其未敘述上訴理由者，應於上訴期間屆滿後20日
內向本院補提理由書（均須按他造當事人之人數附繕本）「切勿
逕送上級法院」。
中    華    民    國   100    年    8     月    19    日
                                書記官  陳文新
附錄本案論罪科刑法條全文：
毒品危害防制條例第10條
施用第一級毒品者，處6月以上5年以下有期徒刑。
施用第二級毒品者，處3年以下有期徒刑。